臺灣彰化地方法院民事判決　九十年度簡上字第一二○號
　　上　訴　人　捷展股份有限公司
　　法定代理人　甲 ○ ○
　　訴訟代理人　乙 ○ ○
　　被 上訴 人　丙 ○ ○
右當事人間確認本票債權不存在事件，上訴人對於中華民國九十年五月三十日本院彰
化簡易庭第一審判決（九十年度彰簡字第五八號）提起上訴，本院判決如左：
    主      文
上訴駁回。
第二審訴訟費用由上訴人負擔。
    事實及理由
一、被上訴人起訴主張：上訴人執有伊所簽發，票號ＷＧ0000000號，發票日
    民國八十八年九月十三日，金額新台幣（下同）一百萬元之本票一紙，係伊於八
    十八年九月間，向訴外人黃再添（已於八十九年十月間死亡）購買坐落彰化縣溪
    湖鎮○○段一一九－一三地號土地及其上門牌號碼彰化縣溪湖鎮○○路一一九巷
    十七號房屋所簽發，作為支付價金尾款之用。伊已於八十九年一月二十七日至八
    十九年八月三日止，陸續匯款合計一百萬元予黃再添而全部清償完畢。嗣黃再添
    在未返還本票前即死亡。詎黃再添之子即上訴人之訴訟代理人乙○○竟將前開本
    票轉給上訴人，再由上訴人聲請本院八十九年度票字第三三三四號民事裁定准予
    強制執行，查乙○○與上訴人均係無對價而取得系爭本票，自不得享有優於其前
    手之權利等情，求為確認上訴人所執有之該本票債權對於伊不存在之判決。
二、上訴人則以：系爭本票係黃再添於生前贈與乙○○，再由乙○○贈與伊，伊取得
    該本票並非出於惡意或詐欺，為善意之執票人，依票據法第十三條之規定，被上
    訴人自不得以自己與伊之前手黃再添間所存之抗辯事由執以對抗伊。況亦無證據
    證明被上訴人向黃再添購買前揭房地之總價為四百六十萬元並已付清價款，及系
    爭本票係因被上訴人向黃再添購買前揭房地而簽發支付尾款之用，被上訴人不得
    以自己與黃再添間之票據關係消滅為由對抗伊等語，資為抗辯。其上訴聲明，求
    為判決(1)原判決廢棄。(2)被上訴人在原審之訴駁回。
三、被上訴人主張上訴人執有其簽發之系爭本票，並聲請本院八十九年度票字第三三
    三四號民事裁定准予強制執行之事實，有其所提民事裁定影本在卷為證，並為上
    訴人所自認，堪信為真實。而該本票係因被上訴人向訴外人黃再添購買門牌號碼
    彰化縣溪湖鎮○○路一一九巷十七號房地而簽發，作為支付價金尾款之用，在該
    購屋尾款未付前，房地所有權於八十八年十月十二日移轉登記予被上訴人指定之
    訴外人陳曼羚（為被上訴人之女）後，所有權狀均由承辦代書陳敬銓保管，嗣於
    八十九年八、九月間，黃再添通知陳敬銓被上訴人已付清尾款，要陳敬銓將權狀
    交給被上訴人之事實，業經證人陳敬銓於原審及本院具結證述屬實，並有土地及
    建物登記簿謄本、彰化縣溪湖地政事務所九十年九月十一日函送之土地登記申請
    書影本等資料可參。而被上訴人確於八十九年一月二十七日至八十九年八月三日
    間，分七次匯款合計一百萬元至黃再添在彰化縣彰化市第六信用合作社和美分行
    之存款帳戶，有其所提為上訴人不爭執之電匯通知單、匯款回條、匯款申請書共
    七份在卷可按，其給付一百萬元完畢之時間，核與證人陳敬銓所證黃再添告知被
    上訴人已付清尾款之時間相符。被上訴人主張系爭本票係因向黃再添購買前開房
    地，為支付價金尾款而簽發，嗣其已付清全數尾款一百萬元之事實，足堪認定。
    上訴人空言否認此情，要無足取。茲被上訴人既已付清購屋尾款一百萬元，黃再
    添對於被上訴人之系爭本票債權即已消滅，黃再添自不得對於被上訴人請求給付
    票款。
四、按無對價或以不相當之對價取得票據者，不得享有優於其前手之權利，票據法第
    十四條第二項定有明文。所謂不得享有優於其前手之權利，係指前手之權利如有
    瑕疵(附有人的抗辯)，則取得人即應繼受其瑕疵（附有人的抗辯），人的抗辯並
    不中斷，如前手無權利時，則取得人並不能取得權利而言（最高法院六十八年台
    上字第三四二七號判例參照）。查上訴人係因其前手即其訴訟代理人乙○○贈與
    而取得系爭本票，乙○○亦係因其前手黃再添之贈與而取得該本票，為上訴人所
    自認。而贈與為無償行為，受贈人並未支付對價，上訴人及其前手乙○○均係無
    償受贈而取得系爭本票，上訴人自不得享有優於其前手黃再添之權利。茲被上訴
    人已付清前揭款項，黃再添不得對於被上訴人請求給付票款，已如前述，上訴人
    自亦不得行使對於被上訴人之票據權利。至票據法第十三條規定「票據債務人不
    得以自己與發票人或執票人之前手間所存抗辯之事由對抗執票人。但執票人取得
    票據出於惡意者，不在此限。」並無排斥同法第十四條第二項規定之適用。上訴
    人徒以依該法條規定，其取得系爭本票非出於惡意或有何不法，被上訴人不得以
    自己與其前手間所存抗辯事由對抗伊，抗辯被上訴人應負票據責任云云，委無可
    採。是以，被上訴人訴請確認上訴人執有之系爭本票債權對於伊不存在，洵屬正
    當。原審為上訴人敗訴之判決，並無不合。上訴意旨，指摘原判決為不當，求予
    廢棄改判，為無理由，應予駁回。
據上論結，本件上訴為無理由，依民事訴訟法第四百三十六條之一第三項、第四百四
四十九條第一項、第七十八條，判決如主文。
中　　　華　　　民　　　國　　九十一　　年　　　四　　　月　　　三  　　日
                                  民事第二庭
                                      審判長法  官　何 志 通
                                            法　官　林 慧 英
                                            法　官　陳 瑞 水
右為正本係照原本作成。
本判決不得上訴。
中　　　華　　　民　　　國　　九十一　　年　　　四　　　月　　　三  　　日
                                        法院書記官　楊 筱 惠
